臺灣高雄地方法院民事裁定
111年度消債職聲免字第82號
聲　請　人　楊千慧（原名：楊千惠、楊惠瑛）
　　　　　　　　　　00000000000000000000000000000000000
00000000000000000000000000000000000000000000000000
代　理　人　陳靜娟律師
相對人即債　國泰世華商業銀行股份有限公司
權人　　　　　　　　000000000000000000000000000000000000
法定代理人　郭明鑑　00000000
代　理　人　王行正　000000000000000000000000000000000000
相對人即債　中國信託商業銀行股份有限公司
權人　　　　　　　　000000000000000000000000000000000000
0000000000000000000000000000000000000000000000000000000
法定代理人　利明献　00000000
　　　　　　　　　　000000000000000000000000
　　　　　　　　　　00000000000000000000000000000000000
相對人即債　聯邦商業銀行股份有限公司
權人　　　　　　　　000000000000000000000000000000000000
0000000000000000000000000000000000000000000000000000000
法定代理人　林鴻聯　00000000
代　理　人　陳俊嘉　00000000000000000000000000000000000
相對人即債　玉山商業銀行股份有限公司
權人　　　　　　　　000000000000000000000000000000000000
00000000000000000000000000000000000000000000000000000000
法定代理人　黃男州　00000000
代　理　人　鄭璟浩　000000000000000000000000000000000000
0000000000000000000000000000000000000000000000000000000
相對人即債　台新國際商業銀行股份有限公司
權人　　　　　　　　00000000000000000000000000000000000
0000000000000000000000000000000000000000000000000000000
法定代理人　尚瑞強　00000000
　　　　　　　　　　000000000000000000000000
　　　　　　　　　　000000000000000000000000000000000000
相對人即債　日盛國際商業銀行股份有限公司
權人　　　　　　　　000000000000000000000000000000000000
法定代理人　郭倍廷　00000000
　　　　　　　　　　000000000000000000000000
　　　　　　　　　　000000000000000000000000000000000000
相對人即債　遠東國際商業銀行股份有限公司
權人　　　　　　　　00000000000000000000000000000000000
00000000000000000000000000000000000000000000000000000000
法定代理人　周添財　00000000
　　　　　　　　　　000000000000000000000000
　　　　　　　　　　00000000000000000000000000000000
相對人即債　合作金庫商業銀行股份有限公司
權人　　　　　　　　00000000000000000000000000000000000
法定代理人　雷仲達　00000000
代　理　人　王崙伍　000000000000000000000000000000000000
相對人即債　滙誠第一資產管理股份有限公司
權人　　　　　　　　000000000000000000000000000000000000
法定代理人　莊仲沼　00000000
　　　　　　　　　　000000000000000000000000
　　　　　　　　　　00000000
相對人即債　萬榮行銷股份有限公司
權人　　　　　　　　00000000000000000000000000000000000
法定代理人　呂豫文　00000000
　　　　　　　　　　000000000000000000000000
　　　　　　　　　　00000000
相對人即債　金陽信資產管理股份有限公司
權人　　　　　　　　000000000000000000000000000000000000
法定代理人　陳雨利　00000000
　　　　　　　　　　000000000000000000000000
　　　　　　　　　　00000000000000000000000000000000000
相對人即債　良京實業股份有限公司
權人　　　　　　　　000000000000000000000000000000000000
法定代理人　平川秀一郎
　　　　　　　　　　00000000
　　　　　　　　　　000000000000000000000000
　　　　　　　　　　00000000
相對人即債　元誠國際資產管理股份有限公司
權人　　　　　　　　000000000000000000000000000000000000
法定代理人　王如玉　00000000
　　　　　　　　　　000000000000000000000000
　　　　　　　　　　00000000
相對人即債　新光行銷股份有限公司
權人　　　　　　　　00000000000000000000000000000000000
法定代理人　李明新　00000000
代　理　人　鄭穎聰　00000000
相對人即債　板信資產管理股份有限公司
權人　　　　　　　　000000000000000000000000000000000000
法定代理人　郭道明　00000000
代　理　人　陳羿霖　000000000000000000000000000000000000
相對人即債　永瓚開發建設股份有限公司
權人　　　　　　　　00000000000000000000000000000000000
法定代理人　呂豫文　00000000
　　　　　　　　　　000000000000000000000000
　　　　　　　　　　00000000
相對人即債　滙誠第二資產管理股份有限公司
權人　　　　　　　　000000000000000000000000000000000000
法定代理人　莊仲沼　00000000
　　　　　　　　　　000000000000000000000000
　　　　　　　　　　000000000000000000000000000000000000
相對人即債　新加坡商艾星國際有限公司台灣分公司
權人　　　　　　　　00000000000000000000000000000000000
法定代理人　曾慧雯　00000000
　　　　　　　　　　000000000000000000000000
　　　　　　　　　　000000000000000000000000000000000000
上列聲請人即債務人因消費者債務清理事件聲請免責，本院裁定
如下：
    主  文
聲請人即債務人楊千慧不予免責。
    理  由
一、本案基礎事實
　　查聲請人於民國109年8月4日聲請更生，經本院以109年度消
    債更字第316號裁定自110年1月13日開始更生程序，嗣因聲
    請人所提更生方案未經可決或認可，而於110年8月13日轉清
    算程序，經本院以110年度消債清字第185號裁定自110年9月
    8日開始清算程序，嗣因財產不敷清償相關債務及費用，本
    院乃於111年2月23日以110年度司執消債清字第161號裁定終
    結清算程序確定，而普通債權人未同意免責。
二、本件經本院裁定終結清算程序確定，依消費者債務清理條例
    第132條、第133條、第134條之規定，本院應就聲請人是否
    應予免責（即無前開條例第133條、第134條規定之要件）進
    行審理，茲說明如下：
　㈠消債條例第133條前段
　1.本院裁定開始清算程序後，聲請人之財產及所得
　　⑴聲請人的財產
　　　查聲請人名下無財產，亦未領取社會補助、津貼等情，有
      稅務電子閘門財產所得調件明細表、低收入戶/中低收入
      戶/中低老年人生活津貼管理/身障者生活補助/單親家庭
      子女生活教育補助表、勞動部勞工保險局函、勞動部勞動
      力發展署高屏澎東分署函、高雄市政府都市發展局函在卷
      可資認定（見院卷第13-18頁、第9-11頁、第65-66頁、第
      64頁、第63頁）。
　　⑵聲請人之所得
　　　查聲請人主張：其從事居家清潔，另有做安麗直銷，每月
      收入如所提收入明細表所載，生活費不足額由配偶每月資
      助新臺幣（下同）5000元等語（見院卷第101-102頁、第8
      7-88頁）；再參酌安麗日用品股份有限公司提供獎金明細
      內容（見院卷第85-86頁）；堪認自110年9月8日開始清算
      程序起至前開收入明細表所載最後月份111年5月止，以月
      為單位計算，聲請人所得總額為187031元（見院卷第103
      頁計算表）。
　2.本院裁定開始清算程序後，聲請人之支出
　　⑴依衛福部社會司公告110、111年度高雄市最低生活費為133
      41元、14419元，依消債條例第64條之2第1項、第2項之規
      定，聲請人、受扶養者之最低生活費用應以前開高雄市每
      月最低生活費用金額1.2倍計算即16009元、17303元做為
      計算基準數額。又前開最低生活費已包含居住費用（所佔
      比例24.36%），扣除此部分費用後，110、111年度之最低
      生活費為12109元、13088元。
　　⑵聲請人最低生活費
　　　查聲請人稱房租由其配偶負擔，無房租支出，但需扶養父
      親，每月金額支出3000元，111年1月起，因收入銳減，而
      由子女負擔扶養費支出等語（見院卷第101-102頁）；參
      酌前開說明，聲請人之最低生活費即以前述扣除房租支出
      後之金額12109元、13088元為計算基準。則自110年9月8
      日開始清算程序起至前開收入明細表所載最後月份111年5
      月止，以月為單位計算，聲請人支出最低生活費總額為12
      0576元（見院卷第103頁計算表）。
　  ⑶父親扶養費部分
　　　①聲請人主張負擔110年9月8日開始清算程序後至110年12
        月止，其父親楊勝彥之扶養費，每月金額3000元等語，
        然查楊勝彥有4名子女，其居住於兒子（即聲請人之弟
        ）名下房屋，110年領取股利股息總額19668元（換算每
        月金額1639元），105年1月起開始領取國民年金，109
        年1月起至110年12月止，每月領取3772元，又自111年1
        月起，每月領取中低老年生活津貼7759元等情，有稅務
        電子閘門財產所得調件明細表、低收入戶/中低收入戶/
        中低老年人生活津貼管理/身障者生活補助/單親家庭子
        女生活教育補助表、勞動部勞工保險局函在卷可憑（見
        院卷第21-22頁、第24-42頁、第65-66頁），此部分事
        實，應堪以認定。
　　　②依上開證據，可認受扶養者楊勝彥應無庸支付房租；復
        參酌前開說明，因此計算其支出最低生活費時應扣除相
        當於房租之居住費用，再扣除前開領取之國民年金、股
        利收入，再由法定扶養義務人（含聲請人）4人共同負
        擔，則聲請人每月應負擔之扶養費金額為1675（計算式
        ：(12109-1639-3772)÷4=1674.5=1675；小數點以下四
        捨五入）。基此，自110年9月8日開始清算程序起至110
        年12月止，以月為單位計算，聲請人負擔父親扶養費總
        額為6700元（見院卷第103頁計算表）。
　3.本院裁定開始清算程序後，聲請人之所得餘額
　　依據上開證據，聲請人前開所得總額扣除個人最低生活費、
    父親扶養費各項總額後，尚有餘額66455元（見院卷第103頁
    計算表）。
　㈡消債條例第133條後段
　1.聲請人於聲請清算前2年期間，可處分所得總額每月28139元
    ，扣除每月個人必要生活費16009元、父親扶養費1424元後
    ，尚有餘額10706元等情，為聲請人所不爭執（見院卷第101
    頁），亦為本院109年度消債更字第316號裁定認定在案，則
    聲請人於聲請清算前2年期間所得餘額為256944元（計算式
    ：10706×24=256944）。
　2.又普通債權人於清算程序中受償31059元乙節，亦有110年度
    司執消債清字第161號裁定、債權表、金額分配表、分配結
    果彙總表、債權人受償金額彙總表在卷可參（見院卷第2頁
    、司執消債清字卷第173-176頁、第216-218頁）。
　3.承上，可認聲請人於本院裁定開始清算程序後，其所得總額
    扣除個人最低生活費總額後仍有餘額，且普通債權人受分配
    總額尚低於聲請清算前2年期間之可處分所得餘額，應已符
    合消債條例第133條所規定不免責事由。
  ㈢消債條例第134條部分
　1.查聲請人曾於聲請清算前2年即108、109年度出國之紀錄，
    此有入出境查詢表在卷可參（見院卷第8頁），惟衡情前開
    出國所負債務總額，尚難認逾聲請清算時無擔保及無優先權
    債務（金額11301052元；見司執消債清卷第173-176頁)之半
    數，而生開始本件清算之原因。
　2.本院復查無聲請人有消債條例第134條所列其他各款應不免
    責事由，且債權人亦未提出聲請人有何符合消債條例第134
    條各款所規定之事證供本院參酌，故應認聲請人並無消債條
    例第134條所定不免責事由之存在。
　㈣消債條例第138條
　　本件債權發生原因為信用卡費、現金卡費、信用貸款、電信
    費等情，有債權表在卷可佐（見司執消債清卷第173-176頁
    ），堪認本件債權非屬消債條例第138條所定不受免責裁定
    影響之事由，併予敘明。
三、綜上所述，聲請人既有消債條例第133 條不應免責之事由，
    復未經普通債權人全體同意其免責，揆諸首揭規定，本件聲
    請人應不免責，爰裁定如主文。
四、另債務人因消債條例第133 條之情形，受不免責之裁定確定
    後，繼續清償達該條規定之數額，且各普通債權人受償額均
    達其應受分配額時，依消債條例第141 條之規定，債務人得
    再聲請法院裁定免責。又法院為不免責之裁定確定後，債務
    人繼續清償債務，而各普通債權人受償額均達其債權額之20
    % 以上者，依消債條例第142 條規定，可再行聲請法院裁定
    免責，附此敘明。
中　　華　　民　　國　 111　　年　　6 　　月　　22　　日
              　　民事庭　　法　官　賴寶合
上為正本係照原本作成
如不服本裁定，應於裁定送達後10日內，以書狀向本院提出抗告
，並繳納抗告費新臺幣1千元
中　　華　　民　　國　 111　　年　　6 　　月　　22　　日
  　                        書記官　胡美儀
附錄
一、債務人繼續清償得聲請法院裁定免責之規定：
　　消費者債務清理條例第141條
　　債務人因第 133 條之情形，受不免責之裁定確定後，繼續
　　清償達該條規定之數額，且各普通債權人受償額均達其應受
　　分配額時，得聲請法院裁定免責。　　
    消費者債務清理條例第142條
　　法院為不免責或撤銷免責之裁定確定後，債務人繼續清償債
　　務，而各普通債權人受償額均達其債權額之 20% 以上者，
　　法院得依債務人之聲請裁定免責。
二、債務人嗣後聲請裁定免責時，須繼續清償各普通債權之最低
    應受分配額。